【裁判字號】    89,上訴,722
【裁判日期】    890810
【裁判案由】    毒品危害防制條例
【裁判全文】
臺灣高等法院臺中分院刑事判決                    八十九年度上訴字第七二二號
    上訴人  臺灣台中地方法院檢察署檢察官
    被  告  甲○○
    指  定
    辯護人  本院公設辯護人  乙○○
右上訴人因被告違反毒品危害防制條例案件，不服臺灣臺中地方法院中華民國八十九
年三月二日第一審判決（民國八十八年度訴字第二三二三號，起訴案號：臺灣臺中地
方法院檢察署民國八十八年度偵字第一九七九九號），提起上訴，本院判決如左：
    主  文
原判決撤銷。
甲○○連續轉讓第二級毒品，處有期徒刑捌月。
新臺幣壹萬貳仟元沒收之，如全部或一部不能沒收時，以其財產抵償之。
    事  實
一、甲○○曾因違反麻醉藥品管理條例、肅清煙毒條例、違反電信法等案件，經定其
    應執行刑為有期徒刑三年六月，於民國八十七年十二月四日經假釋出獄，應於八
    十九年一月十二日假釋期滿執行完畢，詎不思悔改，復於假釋期間即又基於轉讓
    第二級毒品即安非他命之概括犯意，將自綽號「龍龍」之不詳姓名成年男子處購
    得之安非他命，以未賺取差價之方式，先於八十八年四月九日晚上九時三十分許
    ，在臺中市○○路與公園路口，轉讓價值新台幣（下同）五千元之安非他命予丙
    ○○（另由檢察官偵結）施用；復於同年五月十一日晚上十一時許，在臺中市○
    ○路與大誠街口，轉讓價值三千元之安非他命予丙○○施用；再於同年九月四日
    凌晨一時許，在臺中市○○路二六號七樓之十一丙○○住處，又轉讓價值四千元
    之安非他命供丙○○施用；另於八十八年九月四日凌晨一時許，亦在上開台中市
    ○○路二六號七樓之十一無償轉讓少許安非他命予柯淇夫（另由檢察官偵結）、
    丙○○各施用乙次。嗣於八十八年九月九日凌晨三時十分許，甲○○在臺中市○
    ○路二六號前之公共電話旁，為警查獲而查悉上情。
二、案經臺中市警察局第一分局報請臺灣臺中地方法院檢察署檢察官偵查起訴。
    理  由
一、訊據被告甲○○矢口否認有轉讓第二級毒品即安非他命之犯行，辯稱：伊是與丙
    ○○一起出錢後，由伊出面接洽合買安非他命，伊未獲利，亦未無償轉讓安非他
    命予柯淇夫施用云云。惟查被告分別於右述時、地轉讓安非他命供丙○○施用之
    事實，業據丙○○於警訊及偵查中證述明確（見偵查卷第一四、三七頁）；次查
    被告另於八十八年九月四日凌晨一時許，在臺中市○○路二六號七樓之十一丙○
    ○住處，無償轉讓少許安非他命予柯淇夫、丙○○施用之事實，亦據被告於警訊
    時供承不諱（見偵查卷第一二頁），且柯淇夫於警訊及原審法院訊問時亦均證稱
    被告有無償轉讓安非他命供其施用屬實（見偵查卷第四０頁，原審卷第二十頁）
    ，稽諸證人陳建宏於警訊證稱柯淇夫於劉慧芬住處有施用安非他命等情節（見偵
    查卷第二十一頁），足見被告矢口否認犯行，應係推諉之詞，尚難憑信；至丙○
    ○嗣於審理時改稱係與被告一起出錢去購買安非他命及八十八年九月四日係柯淇
    夫提供安非他命供其施用云云，不僅與其於警訊所陳相左，即其所供出錢與被告
    一同購買之情節，亦前後不一，更與其於偵查中所稱前二次是被告幫其調貨，第
    三次是一起出錢購買之事實相左，顯然丙○○事後翻異前供，應係故為迴護被告
    之詞，自難憑信；又柯淇夫固證稱被告曾轉讓多次安非他命供其施用諸語，然本
    院斟酌此部分被告僅供承轉讓乙次，本諸有利被告之認定，故此部分即認定被告
    只轉讓乙次，併予敘明。綜上所述，足證被告右揭轉讓安非他命之犯行，事證明
    確，洵堪認定，應予依法論科。
二、按安非他命係屬於第二級毒品，毒品危害防制條例第二條第二項第二款定有明文
    ，而該條例四條第二項販賣第二級毒品罪，須行為人以營利為目的而販入或賣出
    為要件，若將安非他命無償交付他人或以購進之價格交付他人，要無意圖營利可
    言，與販賣之要件不符，應成立轉讓罪（最高法院八十一年度第二次刑事庭會議
    決議參照）；另刑法上幫助之行為，須有幫助他人犯罪之意思，如無此種故意，
    基於其他原因，以助成他人犯罪之結果，尚難以幫助論（最高法院二十年度上字
    第一０二二號判例要旨參照）。本件經訊之被告堅稱交付安非他命予丙○○、柯
    淇夫均未獲利，即丙○○於原審審理時亦供陳被告並未從中獲利（見原審卷第三
    十九頁），是被告以原價轉讓安非他命供丙○○施用，復無償轉讓少許安非他命
    予丙○○、柯淇夫施用，核其所為，係犯毒品危害防制條例第八條第二項之轉讓
    第二級毒品罪，上訴人檢察官認被告原價轉讓安非他命供丙○○施用部分之犯行
    ，係犯同條例第四條第二項販賣第二級毒品罪之幫助犯，此部分起訴法條尚有未
    洽，應酌予變更。被告持有安非他命之低度行為，應為其轉讓安非他命之高度行
    為所吸收，自不另論罪。被告先後多次轉讓安非他命之犯行，時間緊接，所犯復
    為構成要件相同之罪，顯係基於概括之犯意反覆為之，應依連續犯之規定以一罪
    論，並依法加重其刑。原審法院予以被告論罪科刑之判決，固非無見，然查被告
    另於八十八年九月四日凌晨一時許，在台中市○○路二六號七樓之十一丙○○住
    處，以原價轉讓四千元之安非他命予丙○○施用，但原審法院竟認此部分係丙○
    ○與被告一起出錢向「龍龍」購買而不另為無罪之諭知，尚有未合；次查犯毒品
    危害條例第四條至第九條之罪者，其供犯罪所用或因犯罪所得之財物，均沒收之
    ，如全部或一部不能沒收時，追徵其價額或以其財產抵償之，同條例第十九條第
    一項規定甚明，而原審法院既認定被告所為係犯該條例第八條第二項之轉讓第二
    級毒品罪，惟就被告因轉讓該第二級毒品所得之財物，竟未同時諭知應予沒收，
    如全部或一部不能沒收時，應以其財產抵償之，於法自有未合。檢察官上訴意旨
    以被告以原價轉讓第二級毒品予丙○○施用部分，認應構成幫助販賣第二級毒品
    罪嫌等語而憑以指摘原判決不當，固無足取，然原判決既有可議，亦屬無可維持
    ，應由本院將原判決予以撤銷改判。查被告曾因違反麻醉藥品管理條例、肅清煙
    毒條例、違反電信法等案件，經定其應執行刑為有期徒刑三年六月，於八十七年
    十二月四日經假釋出獄，應於八十九年一月十二日假釋期滿執行完畢，有台灣台
    中地方法院檢察署刑案資料查註紀錄表存卷可佐，詎不思悔改，復於假釋期間即
    再蹈法網，爰併審酌被告之品行、犯罪之動機、目的、手段、所生之危害及犯罪
    後弗承犯行之態度等一切情狀，量處被告有期徒刑捌月。至被告轉讓第二級毒品
    所得之財物合計一萬二千元，固未經扣案，然尚無積極證據足以證明該等款項業
    已費失，爰依毒品危害防制條第十九條第一項之規定併予宣告沒收之，如全部或
    一部不能沒收時，以其財產抵償之。
三、據上論斷，應依刑事訴訟法第三百六十九條第一項前段、第三百六十四條、第二
    百九十九條第一項前段、第三百條，毒品危害防制條例第八條第二項、第十九條
    第一項，刑法第十一條前段、第五十六條判決如主文。
本案經檢察官丁○○到庭執行職務。
中      華      民      國    八十九     年      八       月      十    日
                                  臺灣高等法院臺中分院刑事第十庭
                                      審判長法  官  林  照  明
                                              法  官  蕭  廣  政
                                              法  官  李  寶  堂
右正本證明與原本無異。
如不服本判決應於收受送達後十日內向本院提出上訴書狀，其未述上訴之理由者並
得於提起上訴後十日內向本院補提理由書（均須按他造當事人之人數附繕本）。
                                              書記官  蕭  玉  真
中      華      民      國    八十九     年      八       月    十四    日
附錄：
毒品危害防制條例第八條第二項：
轉讓第二級毒品，處六月以上五年以下有期徒刑，得併科新臺幣七十萬元以下罰金。
                                                                        Ｉ


司法院資訊處製作；財團法人民間司法改革基金會備份。
